【裁判字號】    90,台簡抗,37
【裁判日期】    900713
【裁判案由】    給付票款
【裁判全文】
最高法院民事裁定                                  九十年度台簡抗字第三七號
    抗  告  人  乙○○
右抗告人因與丙○○等間請求給付票款事件，對於中華民國九十年四月四日台灣桃園
地方法院合議庭裁定（八十七年度簡上字第一三二號），提起抗告，本院裁定如左：
    主  文
抗告駁回。
抗告訴訟費用由抗告人負擔。
    理  由
按對於簡易訴訟程序之第二審判決，其上訴利益逾民事訴訟法第四百六十六條所定之
額數者，當事人僅得以其適用法規顯有錯誤為理由，逕向最高法院提起上訴，並須經
原裁判法院之許可，此項許可，以訴訟事件所涉及之法律見解具有原則上之重要性者
為限，此觀同法第四百三十六條之二第一項、第四百三十六條之三第一項及第二項之
規定自明。本件抗告人對於原第二審判決提起上訴，所表明之上訴理由，無非以：相
對人丙○○、甲○○○、丁○○係抗辯如原第二審判決附表所示四紙支票（下稱系爭
四紙支票）為偽造，以及無債權成立，並未主張系爭四紙支票係因借貸而簽發，自應
由相對人就渠等所辯負舉證責任。況原法院既認定該等支票為真正，則相對人就未收
到借款之事實，亦應舉證證明之，否則即顯失公平。又證人劉世洺所為之證言，並非
傳聞證據，且堪認兩造間有借貸關係。因此，原第二審判決適用法規顯有錯誤，且所
涉及之法律見解具有原則上之重要性云云為論據。惟查原法院為抗告人敗訴判決之理
由，以：系爭四紙支票雖為相對人之被繼承人戴石定生前所簽發，但票據債務人得以
自己與執票人間所存抗辯事由對抗執票人，而於金錢借貸關係不存在之抗辯，應由執
票人負舉證責任，故為戴石定繼承人之相對人否認收到系爭四紙支票所借之款項，抗
告人即應就交付金錢之事實負舉證之責云云，並無適用法規顯有錯誤之情形。至於證
人劉世洺所為之證詞及相對人所為抗辯，則屬原法院取捨證據、認定事實之職權行使
範圍，與適用法規顯有錯誤無涉。原法院本於上述理由，並謂所涉及之法律見解不具
原則上之重要性，認抗告人之上訴不應許可，因而裁定駁回其上訴，於法洵無不合。
末查因借貸而簽發之支票，於發票人即借用人抗辯未收到借款時，原法院認應由執票
人即貸與人就金錢交付負舉證之責，尚未顯失公平。抗告人以原第二審判決所為舉證
責任之分配顯失公平，據以謂該判決適用法規顯有錯誤，而提起上訴，亦難許可。抗
告論旨，指摘原裁定不當，聲明廢棄，非有理由。
據上論結，本件抗告為無理由。依民事訴訟法第四百三十六條之二第二項、第四百九
十二條第一項、第九十五條、第七十八條，裁定如主文。
中      華      民      國     九十     年      七      月     十三     日
                              最高法院民事第一庭
                                  審判長法官  李  錦  豐
                                        法官  楊  鼎  章
                                        法官  吳  麗  女
                                        法官  陳  淑  敏
                                        法官  陳  國  禎
      右正本證明與原本無異
                                              書  記  官
中      華      民      國     九十     年      七      月    三十一    日


司法院資訊處製作；財團法人民間司法改革基金會備份。
